臺灣桃園地方法院刑事判決　　　　　　　　　　　　　九十年度易字第二五四九號
　　公　訴　人　臺灣桃園地方法院檢察署檢察官
　　被　　　告　丙○○
右列被告因贓物案件，經檢察官提起公訴（八十九年度偵字第一七二○六號），本院
判決如左：
    主      文
丙○○無罪。
    理      由
一、公訴意旨略以：被告丙○○於民國八十九年十月二十五日，在桃園縣楊梅鎮○○
    ○街四十五號住處，接受不詳姓名年籍者所贈與之己○○於八十九年十月二十二
    日失竊之鑽戒一枚（價值一百八十元美金），丙○○明知或可得而知該枚鑽戒來
    路可疑，仍予收受配帶。嗣於八十九年十月二十五日十七時許，經警在丙○○前
    開住處查獲，因認被告涉有刑法第三百四十九條第一項之收受贓物罪嫌云云。
二、按犯罪事實應依證據認定之，無證據不得推定其犯罪事實，又不能證明被告犯罪
    者，應諭知無罪判決，刑事訴訟法第一百五十四條、第三百零一條第一項分別定
    有明文。次按認定犯罪事實所憑之證據，為其訴訟上之證明，需於通常一般之人
    均不致有所懷疑，而得確信其為真實之程度者，始得據為有罪之認定，倘其證明
    尚未達此一程度，而有合理之懷疑存在時，即無從為有罪之確信，自應為無罪之
    判決，最高法院七十六年台上字第四九六八號判例可資參照。
三、本件公訴人認被告涉有上開罪嫌，係以贓物領據上記載上開贓物價值為美金一百
    八十元，折合新台幣約有數千元，被告於收受時並未請求贈與人提出保證書或購
    買憑證，對於該物係來路不明應有所認識，為其主要論據。訊據被告固承認有於
    右開時、地收受上開鑽戒，惟堅詞否認知悉該物為贓物，辯稱：該鑽戒係綽號「
    烏龜」之乙○○所交付，因乙○○對其女兒有好感，所以送東西給伊，伊看該鑽
    戒小小舊舊的，以為是假的，就沒有問乙○○該鑽戒之價格，也沒有索取保證書
    ，就直接戴起來等語。
四、經查：上開贓物之價值為美金一百八十六元，折合新台幣約為五千多元，固有贓
    物領據一紙，及被害人己○○之警訊筆錄在卷可稽，然被害人並未提出該鑽戒之
    購買證明或保證書附卷供參，則被害人自購買該鑽戒至製作上開筆錄時，是否能
    清楚記得該鑽戒之正確價格，已有疑義。再警方於八十九年十月二十五日十七時
    許至被告上開住處搜索時，尚有丁○○、甲○○○、戊○○等人在場，有桃園縣
    警察局八德分局八十九年十月二十六日德警分刑字第二一四○號刑事案件報告書
    一份在卷可參；而證人丁○○於本院調查時亦到庭證稱：案發當日伊與甲○○○
    、戊○○及被告在打麻將，有一年輕男子進來拿一個戒子要送給丙○○，丙○○
    把戒子放在旁邊，因為那枚戒子看起來小小舊舊的，不起眼，所以大家都沒什麼
    注意，繼續打麻將等語屬實；是上開戒子外型既然小小舊舊的，並不起眼，則一
    般並未學習珠寶鑑定等專業知識之人，能否從外觀上看出該鑽戒係真鑽或假鑽？
    價格是否高達新台幣五千多元？即有商榷餘地。再經本院囑託臺灣台東地院訊問
    證人乙○○結果：乙○○雖否認有交付鑽戒給被告，惟其亦稱其與被告女兒黃珮
    琳係朋友關係，與被告很熟，曾送過新台幣一萬多元之手鍊給黃珮琳等語（見臺
    灣台東地方法院九十一年四月十五日東院生刑信字第一九四九八號函暨所附筆錄
    一份）在卷。是證人乙○○雖否認贈與該鑽戒與被告，然此或係乙○○為脫免其
    竊盜罪嫌所為之推託之詞，而乙○○既自承與被告母女為熟稔之朋友，則被告贈
    送鑽戒等小飾品與被告，實無違背常情之處，被告前述乙○○為追求其女兒，所
    以送鑽戒給伊之辯解，並非不可採信。縱認上開鑽戒並非被告自證人乙○○處收
    受而來，然衡諸常情，鑽戒等飾品並非如汽、機車般具有各項原始證明文件，得
    藉文件之持有狀態以探查持有人是否合法取得，且鑽戒之價值因鑽石之大小、真
    假、切割、顏色等不同，價格差異甚大，除較高價值之鑽戒以外，並非所有鑽戒
    皆附有保證書或購買證明；況參酌一般人於親友餽贈飾品之時，鮮少有要求贈與
    人交付保證書或購買證明之情形，是被告在認為該鑽戒價值不高之情形下，並未
    向贈與人索取來源證明之情形，實與常情相符。此外，復查無其他積極證據足資
    證明被告有公訴人所指之收受贓物犯行，自無法僅因被告收受價值可能為新台幣
    五千多元之鑽戒，而未索取來源證明，即認為其有收受贓物之犯行。揆諸前揭法
    條及判例之意旨，被告犯行尚屬不能證明，自應對被告為無罪之諭知。
據上論斷，應依刑事訴訟法第三百零一條第一項，判決如主文。
本案經檢察官黃錦秋到庭執行職務。
中      華      民      國    九十一    年      七      月     十二     日
                              臺灣桃園地方法院刑事第四庭
                                  審判長法  官   陳世宗
                                        法  官   蔡榮澤
                                        法  官   游士珺
右正本證明與原本無異。
如不服本判決，應於判決送達後十日內向本院提出上訴狀( 應附繕本 )，上訴於
臺灣高等法院。
                                         書記官   王曉雁
中        華        民        國      九十一    年   七   月    十九    日
